臺灣彰化地方法院刑事判決　　　　　　100年度交易字第275號
公　訴　人　臺灣彰化地方法院檢察署檢察官
被　　　告　張騰文
選任辯護人　林照明律師
上列被告因業務過失傷害案件，經檢察官提起公訴（100 年度調
偵字第400 號），本院判決如下：
    主    文
張騰文從事業務之人，因業務上之過失致重傷，處有期徒刑玖月
。
    事    實
一、張騰文自民國（下同）99年11月間起受僱於彰億開發有限公
    司，平時以駕駛大貨車載運砂石為業，為從事駕駛業務之人
    。於100 年1 月1 日下午，駕駛車牌號碼129 ─UQ號大貨車
    載運砂石上路，於同日下午3 時20分許，沿彰化縣花壇鄉○
    ○路由西往東方向行駛，行經彰化縣花壇鄉○○路315 號前
    ，汽車行駛時，駕車人本應注意汽車在未劃分向線或分向限
    制線之道路，應靠右行駛，但遇有特殊情況必須行駛左側道
    路時，除應減速慢行外，並注意前方來車及行人，且行經彎
    道之路段，應減速慢行，作隨時停車之準備等規定，且貨車
    之裝載貨物，不得超過核定之總重量，而依當時天候為晴、
    日間自然光線、視距良好、該處為乾燥、無缺陷之柏油路面
    ，並無不能注意之情形，竟疏未注意及此，竟未靠右減速慢
    行，適有對向之黃俊涵騎乘車牌號碼LB7 ─06 1號重機車沿
    彰化縣花壇鄉○○路由東往西方向行駛，亦行至該處，汽車
    行駛時，駕駛人應注意車前狀況，並隨時採取必要之安全措
    施，且行經彎道之路段，應減速慢行，而依當時天候為晴、
    日間自然光線、視距良好、該處為乾燥、無缺陷之柏油路面
    ，並無不能注意之情形，竟亦疏未注意及此，貿然駛入該彎
    道，見張騰文駕駛上開砂石車行駛過來，閃煞不及，人車失
    控倒地，並向前滑行而撞及砂石車車頭，張騰文見狀欲閃避
    ，一邊煞車，一邊向右轉，以致車輪輾壓過黃俊涵下半身，
    而該機車則卡在砂石車車頭下方，使黃俊涵因而受有骨盆骨
    折合併後腹腔出血、出血性休克、敗血性休克、急性呼吸衰
    竭併呼吸器使用、雙下肢嚴重變形骨折合併壓砸傷致右側膝
    上截肢之重傷害。張騰文於肇事後，在未經有偵查犯罪職權
    機關或公務員發覺其為犯人前，於彰化縣警察局交通隊和美
    分隊員警前往處理時，主動陳明其為肇事者而自首，進而接
    受裁判。
二、案經黃俊涵訴由彰化縣警察局彰化分局報請臺灣彰化地方法
    院檢察署檢察官偵查起訴。
    理    由
一、本案以下引用卷證內所涵括之供述及非供述證據，公訴人及
    被告、辯護人均不爭執其證據能力，本院審酌該等證據作成
    或取得之情形，並無違法不當，是後述所引用之供述及非供
    述證據之證據能力均無疑義，合先敘明。
二、訊據被告張騰文固坦承於上開時、地，駕駛車牌號碼129 ─
    UQ號大貨車載運砂石與告訴人黃俊涵騎乘車牌號碼LB7 －06
    1 號重型機車發生擦撞，使黃俊涵因而受有骨盆骨折合併後
    腹腔出血、出血性休克、敗血性休克、急性呼吸衰竭併呼吸
    器使用、雙下肢嚴重變形骨折合併壓砸傷致右側膝上截肢之
    重傷害等情，惟矢口否認有何過失犯行，辯稱：案發時花壇
    鄉○○路315 號店門口正方停放乙輛自用小客車，以致其行
    駛肇事地點無法靠右行駛，且其行駛該彎道時已有減速慢行
    云云。經查：
(一)、被告張騰文於100 年1 月1 日下午3 時20分許，駕駛車牌號
    碼129 ─UQ號大貨車載運砂石，沿花壇鄉○○路由西往東方
    向行駛，行經彰化縣花壇鄉○○路315 號前，該路段是未劃
    分向線或分向限制線之道路，被告竟未靠右行駛，與對向之
    告訴人黃俊涵騎乘車牌號碼LB7 ─061 號重機車發生碰撞，
    砂石車車輪輾壓過黃俊涵下半身，以致黃俊涵因而受有骨盆
    骨折合併後腹腔出血、出血性休克、敗血性休克、急性呼吸
    衰竭併呼吸器使用、雙下肢嚴重變形骨折合併壓砸傷致右側
    膝上截肢之重傷害等情，為告訴人黃俊涵於偵查中及本院審
    理中指證歷歷，且有彰化縣警察局道路交通事故現場圖、道
    路交通事故調查報告表(一)(二)、現場照片18張、財團法人彰化
    基督教醫院診斷證明書等附卷可憑（見100 年度偵字第2863
    號卷第17頁至31頁）。
(二)、關於案發地點附近即花壇鄉○○路315 號店門口是否停放乙
    輛自用小客車乙節，被告張騰文於距離案發後二個月後即10
    0 年3 月7 日警詢中供稱：事故地點前原本有停放乙部自用
    小客車，要不可以更靠右側等語置辯。然查，證人即花壇鄉
    ○○路315 號店負責人林月興於本院審理中證述：「（問那
    天發生車禍時，你店門前是不是有壹台小客車停在那邊？）
    我出來的時候沒有看到車子」「（問什麼時候出來沒有看到
    車子？）發生事故之後差不多十多分鐘我才出來」，又證人
    即告訴人黃俊涵於本院審理中證述：「（問案發時你看到被
    告車子及轉彎時有無看到彎道兩側有無停車或其他障礙物」
    「（問案發時你有看到灣東路315 號那邊有無停車嗎）我記
    得那邊完全沒有車輛」「（問砂石車有沒有擋住你望向31 5
    號那邊的視線？）沒有」，又證人即本件到現場處理事故員
    警黃聖雄於本院審理中證述：「（問你現場時，灣東路上肇
    事現場有無其他車輛停在灣東路靠近315 號處？）沒有看到
    其他車輛，我到現場後立即用相片採證，當時灣東路並沒有
    停放車輛」等語，核互證人林月興、黃俊涵及黃聖雄等人上
    開證詞相互一致，故渠等上開證詞，應非臨訟杜纂，況林月
    興、黃聖雄2 人與被告並無訴訟利害關係，彼此又無怨隙，
    實無設詞構陷之理。再者，被告上開警詢供詞距離案時已逾
    2 月之久，反觀案發時被告供述當時晴天，路況正常，視線
    良好，無障礙物，未見到有標線標誌等語，並未曾提及灣東
    路315 號附近有停放乙部自用小客車，何況證人林月興、黃
    俊涵及黃聖雄等人均證述：案發時，灣東路315 號並未停放
    乙部小客車等語。又參之偵查卷第23頁案發時照片所示，被
    告所駕駛砂石車車頭朝右，距離灣東路之路面、路旁花盆及
    雜物之間，根本無法容納乙部自用小客車，被告以此作為辯
    詞，顯與事實不符；又灣東路315 號之屋簷下至灣東路之路
    面間有一小塊空地，雖停乙部車輛，縱使該處有停車，因未
    佔用灣東路之道路，自不影響其他車輛行駛，足徵被告以案
    發時，事故地點前原本有停放乙部自用小客車，致其無法靠
    右側行駛等語，顯係卸責之詞，不足採信。至於辯護人請求
    履勘現場乙事，因上開調查足供本院釐清事實，辯護人上開
    請求自無必要，附此敘明。
(三)、又依卷附之道路交通事故現場圖及調查表(一)(二)所示，被告所
    駕駛砂石車右後煞車痕起點距左邊路邊4.9 公尺，足見其案
    發前是靠左行駛，又該肇事路段限速時速40公里，而案發時
    砂石車之煞車痕長6.6 公尺（僅至砂石車車尾，並不包括車
    尾至後車輪之距離），員警黃聖雄於100 年10月2 日下午2
    時，對該砂石車實際測量，得知從後車尾至右後輪軸距離為
    2.8 公尺，故該次煞車痕長度共為9.4 公尺，此有員警職務
    報告在卷可稽，依66年5 月6 日交路（66）字第03984 號函
    修正汽車煞車距離、行車速度及道路摩擦依數對照表所示，
    可知當時被告砂石車之車速已達時速40公里或更快，然肇事
    地點係為彎道，應減速慢行，仍以時速40公里或更快前進，
    並未減速慢行，以致無充分時間及空間防止此次車禍發生，
    該疏失行為與告訴人受傷間，自有相當因果關係，故被告辯
    稱：其已減速慢行等語，尚難採信。
(四)、又依卷內之彰化縣警察局舉發違反道路交通管理事件通知單
    及順憶五金有限公司磅單所示，案發時被告所駕駛砂石車總
    重量為33.175公噸，超過該車所核定之總重量21公噸，超載
    約3.175 公噸行駛，遇本次緊急狀況，以致車輛較不易操控
    ，難阻止本次車禍之發生，使告訴人受有上開重傷害，其之
    駕駛行為有過失已明。
(五)、本件經送臺灣省彰化縣區車輛行車事故鑑定委員會鑑定及臺
    灣省車輛行車事故覆議鑑定委員會結果，均認被告駕駛大貨
    車超載且行經未劃有分向線或分向限制線之彎道路段未靠右
    行駛，為肇事原因，而告訴人行經未劃有分向線或分向限制
    線之彎道，未注意車前狀況，隨時採取必要之安全措施，致
    先失控倒地與對向被告車輛發生撞擊，同為肇事原因，此有
    臺灣省彰化縣區車輛行車事故鑑定委員會鑑定100 年5 月23
    日彰鑑字第1005601193號函送之鑑定意見書及臺灣省車輛行
    車事故覆議鑑定委員會100 年7 月25日覆議字第1006202927
    號函在卷可憑。
(六)、按汽車行駛時，汽車在未劃有分向線或分向限制線之道路，
    應靠右行駛，而貨車裝載貨物不得超過核定之總重量，且行
    經彎道之路段，應減速慢行，作隨時停車之準備，此有道路
    交通安全規則第95條第1 項、第79條第1 項第1 款及第93條
    第1 項第2 款各訂有明文。查被告領有大貨車駕駛執照之駕
    駛人，自應注意上開規定。又依卷附之道路交通事故調查報
    告表，本件車禍發生當時，天候晴、日間自然光線明亮、路
    面柏油路乾燥、無缺陷、視距良好，依當時之客觀情形，並
    無不能注意之情事，被告疏未注意，以致肇事，其有違上開
    道路交通安全規則之規定甚明。雖告訴人自應依道路交通安
    全規則第94條第3 項及第93條第1 項第2 款規定，應注車前
    狀況，並隨時採取必要之安全措施，且行經彎道之路段，應
    減速慢行，竟疏未注意及此，貿然駛入彎道，對上揭於前開
    肇事，當有過失，但被害人對本件車禍發生雖有過失，然亦
    不能因此解免被告應負之過失刑責。再告訴人確因本件車禍
    受有傷害已詳述如前，且與被告過失犯行間，具有相當之因
    果關係。從而，本件事證已明，被告辯稱渠無過失云云，自
    非可採，被告之過失犯行堪以認定，自應依法論科。
三、查被告平時以駕駛大貨車載運砂石為業，而於案發時亦確實
    從事駕駛載運砂石，業據被告於審理供述明確，被告即屬從
    事駕駛業務之人。核被告所為，係犯刑法第284 條第2 項後
    段之業務過失致重傷害罪。又被告於肇事後，在未經有偵查
    犯罪職權機關或公務員發覺其為犯人前，即向到場處理之員
    警陳明渠為肇事者而自首，進而接受裁判，此有彰化縣警察
    局道路交通事故肇事人自首情形紀錄表在卷可佐，核與自首
    之要件相當，爰依刑法第62條前段規定減輕其刑。爰審被告
    並無任何犯罪前科，素行良好，此有臺灣高等法院被告前案
    紀錄表各1 份在卷可憑，並考量被告之過失程度、受傷情形
    ，暨渠犯後迄今尚未能達成和解等一切情狀，量處如主文所
    示之刑。
據上論斷，應依刑事訴訟法第299 條第1 項前段，刑法第284 第
2 項後段、第62條前段，刑法施行法第1條之1，判決如主文。
本件經檢察官施教文到庭執行職務。
中    華    民    國    100   年    12    月    29    日
                        交通法庭      法  官  鮑慧忠
以上正本證明與原本無異。
如不服本判決應於收受判決後10日內向本院提出上訴書狀，並應
敘述具體理由；其未敘述上訴理由者，應於上訴期間屆滿後20日
內向本院補提理由書狀(均須按他造當事人之人數附繕本)「切勿
逕送上級法院」。
告訴人或被害人對於判決如有不服具備理由請求檢察官上訴者，
其上訴期間之計算係以檢察官收受判決正本之日期為準。
中    華    民    國   100    年    12    月    29    日
                                      書記官  林子惠
附錄本案論罪科刑法條全文：
中華民國刑法第284條
（過失傷害罪）
因過失傷害人者，處 6 月以下有期徒刑、拘役或 5 百元以下罰
金，致重傷者，處 1 年以下有期徒刑、拘役或 5 百元以下罰金
。
從事業務之人，因業務上之過失傷害人者，處 1 年以下有期徒
刑、拘役或 1 千元以下罰金，致重傷者，處 3 年以下有期徒刑
、拘役或 2 千元以下罰金。